【裁判字號】    99,台上,3470
【裁判日期】    990603
【裁判案由】    妨害性自主等罪
【裁判全文】
最高法院刑事判決            九十九年度台上字第三四七０號
上  訴  人  陳○○姓名、年籍.
選任辯護人  林榮和律師
上列上訴人因妨害性自主等罪案件，不服台灣高等法院高雄分院
中華民國九十七年七月十日第二審判決（九十七年度上訴字第八
二三號，起訴案號：台灣屏東地方法院檢察署九十五年度偵字第
四二０八號），提起上訴，本院判決如下：
    主  文
上訴駁回。
    理  由
按刑事訴訟法第三百七十七條規定：上訴於第三審法院，非以判
決違背法令為理由不得為之；是提起第三審上訴，應以原判決違
背法令為理由，係屬法定要件；如果上訴理由書狀並未依據卷內
訴訟資料具體指摘原判決不適用何種法則或如何適用不當，或所
指摘原判決違法情事顯與法律規定得為第三審上訴理由之違法情
形不相適合時，均應認其上訴為違背法律上之程式，予以駁回。
本件原判決撤銷第一審關於對十四歲以下之女子以強暴之方法而
為性交部分之判決，改判論處上訴人陳○○（姓名、年籍、住所
等詳卷）連續對十四歲以下之女子，以強暴之方法，而為猥褻罪
刑（處有期徒刑肆年貳月，應於刑之執行前令入相當處所，施以
治療，其期間至治癒為止，但最長不得逾年）；另維持第一審
論處上訴人成年人故意對於兒童利用其睡眠，不知抗拒而為猥褻
罪刑（處有期徒刑壹年，減為有期徒刑陸月，應於刑之執行前令
入相當處所，施以治療，其期間至治癒為止，但最長不得逾年
），駁回上訴人此部分在第二審之上訴。已分別詳敘其認定所憑
之證據及認定之理由；自形式上觀察，原判決並無違背法令之情
形。上訴人之上訴意旨略稱：(一)Ａ女、Ｂ女（依序分別為民國八
十五年十月生、八十二年七月生；姓名、年籍、住所等均詳卷）
於案發數年前因父母離異，而由上訴人負責供養、監護，其等與
上訴人間具有家長家屬之關係，縱上訴人有利用此機會對Ａ女、
Ｂ女施予猥褻，應係觸犯刑法第二百二十八條利用權勢猥褻罪，
方克相當。但原判決就上訴人是否觸犯上開罪名未予調查說明，
且Ａ女、Ｂ女亦未指陳上訴人有以何強暴、脅迫或違反其等意願
之方法施予猥褻，原判決顯有適用法則不當之違法。(二)原判決僅
憑Ａ女之指證，認上訴人另對Ｃ女、Ｄ女（依序分別為八十七年
二月生、八十五年五月生；姓名、年籍、住所等均詳卷）乘機猥
褻，但Ｃ女、Ｄ女均稱不知上訴人有對其等為猥褻，本件復無其
他間接證據得以佐證Ａ女之指證，原判決此部分之採證，有違採
證法則等語。
惟查：原判決依憑上訴人之部分自白，Ａ女、Ｂ女於警詢中及第
一審之證述，證人即Ａ女、Ｂ女之母雷○○（姓名、年籍、住所
等詳卷）於原審之證述，詳為說明上訴人有本件連續對十四歲以
下之女子，以強暴之方法而為猥褻犯行及成年人故意對於兒童利
用其睡眠，不知抗拒而為猥褻犯行之認定理由；並就上訴人辯稱
其和Ｂ女在看電視，就撫摸起來，Ｂ女並沒有反抗，其並未對Ａ
女、Ｂ女為強制猥褻行為；亦未對Ｃ女、Ｄ女為乘機猥褻之行為
等語，認非可採，予以指駁。經核俱與卷內資料相符。復按：（
一）刑法第二百二十八條第二項之利用權勢猥褻罪，係因加害之
行為人與被害人間具有親屬、監護、教養、教育、訓練、救濟、
醫療、公務、業務或其他類似之關係，而利用此權勢或機會，進
行猥褻，被害人雖同意該行為，無非礙於上揭某程度之服從關係
而曲從，性自主意思決定仍受一定程度之壓抑，故獨立列為另一
性侵害犯罪類型，如係利用權勢對於未滿十四歲之人為之，則依
吸收理論應論以同法第二百二十七條第二項之罪。倘根本違反未
滿十四歲之被害人自由意思，而係以強暴、脅迫、恐嚇、催眠術
或其他違反其意願之方法而為猥褻者，自應論以同法第二百二十
四條之一之加重強制猥褻罪。原判決已依Ａ女、Ｂ女於警詢中及
第一審之證述，詳為說明上訴人係以強暴之方法，而對於未滿十
四歲之Ａ女、Ｂ女為猥褻行為，雖原判決亦認定上訴人與Ａ女、
Ｂ女間有家庭暴力防治法第三條第三款、第四款之家庭成員關係
，但依原判決之認定，上訴人係以強暴之方法而對被害人Ａ女、
Ｂ女為猥褻之行為，原判決論以修正前刑法第二百二十四條之一
之加重強制猥褻罪刑，並無適用法則不當之違法。（二）依原判
決之認定，上訴人係利用Ｃ女、Ｄ女熟睡不知抗拒時，脫下自己
內外褲後，以雙手撫摸Ｃ女、Ｄ女胸部、陰部，而當場為Ａ女撞
見等情，是當時熟睡中之Ｃ女、Ｄ女均稱不知上訴人有對其等為
猥褻行為等語，自不能為有利上訴人之認定。又原判決已依Ａ女
前後之證述，Ａ女之年齡、智識及生活經驗，Ａ女自幼即與上訴
人同住，二人間之關係等，詳為說明Ａ女之證述足以採信之理由
，經核原判決此部分採證，並無違背證據法則。上訴意旨(一)(二)或
係徒憑己見，漫事指摘並任意解釋法律，或就原審採證認事之適
法職權行使及原判決已說明之事項，再為事實上之爭執，俱非適
法之上訴理由。綜上，應認上訴人之上訴違背法律上之程式，予
以駁回。
據上論結，應依刑事訴訟法第三百九十五條前段，判決如主文。
中    華    民    國  九十九  年    六    月    三    日
                      最高法院刑事第七庭
                          審判長法官  林  永  茂
                                法官  蘇  振  堂
                                法官  蕭  仰  歸
                                法官  林  立  華
                                法官  許  錦  印
本件正本證明與原本無異
                                      書  記  官
中    華    民    國  九十九  年    六    月    十    日
                                                      Ｑ

司法院資訊處製作；財團法人民間司法改革基金會備份。
